臺灣臺南地方法院交通事件裁定　　　　　　　　　　九十三年度交聲字第二四三號
　　移送機關　交通部公路總局嘉義區監理所臺南監理站
　　受處分人
　　即異議人　甲○○
右列受處分人因違反道路交通管理處罰條例案件，對於交通部公路總局嘉義區監理所
臺南監理站九十三年五月十日所為之裁決處分（處分案號：嘉監南字第裁七四—Ｓ0
0000000號）聲明異議，本院裁定如左：
    主  文
異議駁回。
    理  由
一、聲明異議意旨略以：受處分人即異議人甲○○並不否認有於民國九十三年一月五
    日上午十點二十五分左右，駕駛車牌號碼Ｎ八—四一五九號自用小客貨車，行經
    無號誌設施之台南市○○街與安豐六街之交岔路口時，與吳丞泰所駕駛之車牌號
    碼九Ｖ－三二六號大貨車發生碰撞之事實，然因在「育安街」即將進入本件肇事
    交岔路口之道路左側有高樓遮蔽視線，故異議人駕車進入該交岔路口前，雖已依
    照路面所繪「停」字之規定暫時停車，並觀察左側並無來車後，始繼續行駛進入
    交岔路口，但仍不能避免被吳丞泰所駕駛之大貨車所撞及。且從該大貨車左右前
    輪在地面上均留有超過二公尺之煞車痕，而異議人所駕駛之小客貨車並未留有任
    何煞車痕跡之現場狀況判斷，可知吳丞泰駕駛大貨車行經交岔路口時，應未減速
    慢行，故本件車禍肇事之真正原因，係吳丞泰未減速慢行所引起，異議人並無行
    經無號誌交岔路口不依標線指示行駛之違規行為。從而，異議人不服原裁處，乃
    提起本件異議等語。
二、按汽車駕駛人，爭道行駛有行經無號誌交岔路口不依標線指示之情形者，處新臺
    幣六百元以上一千八百元以下罰鍰，並記違規點數一點，道路交通管理處罰條例
    第四十五條第一項第十五款及第六十三條第一項第一款分別定有明文；又駕駛人
    駕駛汽車，應遵守道路交通標線之指示；而車輛行至無號誌或號誌故障而無交通
    警察指揮之交岔路口，支線道車應暫停讓幹線道車先行，道路交通安全規則第九
    十條及第一百零二條第一項第二款亦分別規定甚明；另「停」標字（標字為標線
    之一種），用以指示車輛至此必須停車再開，設於停止線將近之處，本標字與第
    五十八條「停車再開」標誌得同時設置或擇一設置；至「停車再開」標誌，用以
    告示車輛駕駛人必須停車觀察，認為安全時，方得再開，設於安全停車視距不足
    之交岔道路次要道路口，道路交通標誌標線號誌設置規則第一七七條第一項及第
    五十八條第一項亦有明文規定。基此，「停」標字設置之方式及功能與同規則第
    五十八條第一項所規定之「停車再開」標誌相同，多係設置於安全停車視距不足
    之交岔道路次要道路口，以要求駕駛人於通過該交岔路口前，須先停車觀察左右
    來車狀況，倘若左右方有來車行近該路口時，駕駛人即應等到該車通過後，認為
    安全時，始得起步行駛進入路口。反之，縱使駕駛人於通過該交岔路口前，曾有
    停車觀察左右來車狀況之行為，然若該駕駛人未讓行近交岔路口之幹線道車輛先
    行，即貿然進入路口，並因而與左右來車發生行車上之衝突，則該駕駛人之駕駛
    行為仍難認為行經無號誌交岔路口時，業已依照「停」字標線之指示行駛。
三、經查：
    （一）受處分人即異議人甲○○並不否認其於九十三年一月五日上午十點二十五
          分左右，有駕駛車牌號碼Ｎ八—四一五九號自用小客貨車，行經無號誌設
          施之台南市○○街與安豐六街之交岔路口時，與吳丞泰所駕駛之車牌號碼
          九Ｖ－三二六號大貨車發生碰撞之事實，且有臺南市警察局南市警交字第
          Ｓ00000000號舉發違反道路交通管理事件通知單、臺南市警察局
          九十三年二月十七日南市警交字第０九三００三九０五六號函、九十三年
          六月十日南市警交字第０九三００四０三０一號函所附之道路交通事故談
          話紀錄表、道路交通事故現場圖、道路交通事故調查報告表（一）、（二
          ）及事故現場蒐證照片十四張等附卷可參。
    （二）其次，詳細觀察本件道路交通事故現場圖及事故現場蒐證照片等內容，則
          可發現在育安街即將進入本件肇事之交岔路口前地面上，確實繪有「停」
          字之標線，顯見「育安街」對於本件肇事地點之交岔路口而言，係屬支線
          道無疑。基此並參照前開說明，可知汽車駕駛人於通過在停止線前設有「
          停」字標線之交岔路口前時，須先停車觀察左右來車狀況，倘若左右側有
          來車行近該路口，駕駛人即應讓左右來車優先通行，並等到左右來車通過
          後，認為安全時，始得起步行駛進入路口。從而，受處分人即異議人王元
          全駕駛小客貨車由支線道行經本件交岔路口時，依照前述道路交通安全規
          則第九十條第一項及第一百零二條第一項第二款之規定，原應於停止線前
          暫停，並觀察是否有幹線道來車即將行近該交岔路口，且如見有來車時，
          則應讓幹線道車先行後，始得起步行駛進入路口。然而，異議人駕車進入
          本件交岔路口時，竟仍與由吳丞泰所駕駛之幹線道來車發生行車上之衝突
          而肇事，顯見異議人不僅有「支線道車不讓幹線道車先行」之情形外，尚
          有未遵照「停」標字關於汽車駕駛人須「停車觀察左右來車狀況，並讓幹
          道車先行後，始得通過無號誌交岔路口」指示之情事，故異議人之上開駕
          駛行為業已該當於「行經無號誌交岔路口，不依標線指示行駛」之違規行
          為，應可認定。至異議人所辯：在「育安街」即將進入本件肇事之交岔路
          口道路左側有高樓遮蔽視線等語縱然屬實，則其駕車欲進入本件肇事路口
          前，則更應注意將車暫停後，需較行經一般交岔路口時，加強仔細觀察並
          嚴加注意左方是否確有來車行近並正要通過路口，而如有車輛業已行近該
          交岔路口時，則異議人即應等到該車輛通過後，始可起步緩慢行駛小心進
          入路口，而非因左側有高樓遮蔽部分視線，即可全然不顧左右來車，而貿
          然起步進入交岔路口，故異議人上述所辯：因在「育安街」即將進入本件
          肇事交岔路口之道路左側有高樓遮蔽視線，故其駕車進入該交岔路口前，
          雖已依照路面所繪「停」字之規定暫時停車，並觀察左側並無來車後，始
          繼續行駛進入交岔路口，但仍不能避免被吳丞泰所駕駛之大貨車所撞及云
          云，經核尚非有理，而不足採。
    （三）再者，另觀察卷附之道路交通事故現場圖及事故現場蒐證照片等內容，雖
          可發現吳丞泰所駕駛之大貨車，肇事後於地面分別留有右前輪二‧六公尺
          、右後輪一‧三公尺、左前輪二‧八公尺及左後輪二公尺之煞車痕跡，然
          參照卷附之一般公路汽車煞車距離、行車速度對照表之相關內容，則可推
          知吳丞泰所駕駛之大貨車於肇事當時之車速，應尚未超過該路段時速五十
          公里之最高速限，且本件經查亦無其他相關事證，足以證明吳丞泰駕駛大
          貨車行經肇事路口時，有其他任何異常之駕駛行為，故受處分人即異議人
          甲○○尚難僅以自己片面主觀之認知，而逕指大貨車駕駛人吳丞泰有何特
          別異常之駕駛行為，以致其已全然無從加以避讓。況本件經送臺灣省臺南
          區車輛行車事故鑑定委員會鑑定結果，亦認為異議人駕駛小客貨車行經無
          號誌交岔路口未依標線「停」指示，停車再開，讓幹道車先行，為肇事原
          因等情，則有該鑑定委員會九十三年七月十六日南鑑字第０九三五九００
          六七六號函所附之鑑定意見書一份在卷可憑，此結果更加證明異議人確有
          駕車行經無號誌交岔路口，未依標線指示之違規行為無疑。至吳丞泰駕駛
          大貨車行經本件無號誌之交岔路口，未減速慢行，未注意車前狀況等駕駛
          行為，亦同為本件車禍發生之肇事原因等情，雖據前開鑑定意見書載明可
          證，然異議人之上述違規行為，既與大貨車駕駛人吳丞泰之違規行為，併
          合而導致本件車禍之發生，則吳丞泰之違規行為，或可當作雙方肇事責任
          分配之參考，但異議人業已觸犯之交通違規行為，則不能因此相抵而獲得
          解免，故異議人前開所辯：吳丞泰駕駛大貨車行經無號誌交岔路口未減速
          慢行，才為肇事之真正原因，異議人並無原處意旨所稱之違規行為云云，
          經核亦非可採。從而，異議人於前開時、地，駕駛小客貨車行經無號誌交
          岔路口，確有不依標線指示之違規事實，應無疑問。
四、綜上所述，受處分人即異議人甲○○於前述時、地，駕駛上開小客貨車，有行經
    無號誌交岔路口不依標線指示之違規事實既可認定，則原處分機關即交通部公路
    總局嘉義區監理所臺南監理站，據此並引用上開道路交通管理處罰條例第四十五
    條第一項第十五款及第六十三條第一項第一款等規定，裁處異議人罰鍰新臺幣一
    千八百元，並記違規點數一點，於法即無不當。至本件異議內容，經核並無理由
    ，故應予以駁回。
五、據上論斷，應依道路交通案件處理辦法第十九條，裁定如主文。
中      華      民      國      九十三      年     九     月    二十三  日
                              臺灣臺南地方法院交通法庭
                                  法  官    陳  志  成
右正本證明與原本無異。
如不服本裁定應於送達後五日內向本院提出抗告狀。
                                  書記官    黃  瓊  蘭
中      華      民      國      九十三      年     九     月    二十三  日
